最高法院刑事裁定　　　　　　　一○○年度台抗字第一五○號
抗　告　人　沈宗基
上列抗告人因殺人等罪案件，不服台灣高等法院中華民國九十九
年十二月三十一日駁回聲請具保停止羈押裁定（九十九年度聲字
第三八三七號），提起抗告，本院裁定如下：
    主  文
抗告駁回。
    理  由
本件原裁定以抗告人即被告沈宗基因殺人等罪案件，經原審訊問
後，認合於刑事訴訟第一百零一條第一項第一款、第三款之情形
，非予羈押，顯難進行審判，而有羈押之必要，於民國九十九年
二月五日執行羈押，至同年五月四日三個月羈押期間屆滿後，復
分別自同年五月五日、七月五日、九月五日、十一月五日起各延
長羈押二月。抗告人原聲請意旨略稱：羈押乃干預人身自由最大
之強制處分，其目的應以保全刑事追訴、審判或執行程序為限，
且僅能作為該保全程序之最後手段，僅以被告觸犯刑事訴訟法第
一百零一條第一項第三款之重罪作為羈押理由，可能違背比例原
則、無罪推定原則。本件並無證據足認抗告人共同犯殺人罪，且
抗告人既無逃亡之虞，復罹患糖尿病、高血壓、高血脂、憂鬱症
等疾病，需持續服用藥物控制，於羈押期間每日需靠藥物控制始
能入眠二、三小時，以致對病情及身心健康造成嚴重影響，為免
造成冤獄，抗告人之選任辯護人願意出具保證書，爰請求准予以
重金具保並限制出境、出海或命定時向司法警察機關報到等其他
替代性處分以停止羈押云云。惟查抗告人經第一審判決論以刑法
第二百七十一條第一項殺人罪，並量處無期徒刑，不服提起第二
審上訴後，原審法院仍認其共同犯殺人罪之事證明確而判處有期
徒刑十五年，足見其犯罪嫌疑重大，有畏罪逃亡之高度可能性，
而實際上，抗告人於案發後確即出境至中國大陸地區，俟返台入
境時始遭檢察官拘提到案，已有事實及相當理由足認其有逃亡之
虞，且其所犯並係法定刑為死刑、無期徒刑或十年以上有期徒刑
之重罪，是羈押原因猶然存在，又本案為得上訴第三審之案件，
抗告人於聲請具保之理由書狀內，已表明將提起第三審上訴，其
案未確定，審判程序尚未終結，非予羈押，顯難擔保後續審判及
刑罰執行程序之順利進行，仍有繼續羈押之必要。至抗告人所提
出之上開替代羈押之處分，均無從推翻本件其仍具有羈押事由及
羈押必要性之認定；又其所稱罹患疾病，繼續羈押已嚴重影響其
病情乙節，因其既得持續服用藥物控制病情，如有必要，並可由
羈押處所內之醫師診治，甚至戒護送醫，自難認係刑事訴訟法第
一百十四條第三款所指「現罹患疾病，非保外治療顯難痊癒」之
情形。因而駁回其具保停止羈押之聲請。經核於法尚無違誤。抗
告人抗告意旨雖略以：(一)抗告人被判處殺人之重罪刑，微論證據
尚嫌不足，且依司法院釋字第六六五號解釋意旨，此並非法律上
認被告有逃亡之虞之「相當理由」，而得執為繼續羈押之事由，
且抗告人之訴訟權受憲法保障，其所為將提起第三審上訴之表示
，亦不應作為執行羈押之理由；(二)原裁定認抗告人有「相當理由
足認有逃亡之虞」，即具有百分之八十以上之逃亡可能性，而應
執行羈押，然並未說明其認定所憑之依據及理由，顯屬憑空臆測
，有理由不備之違誤；(三)抗告人因從商，往返台海兩岸甚為頻繁
，案發當日出境至大陸，乃既定行程，且嗣後返台亦係出於自動
，非遭押解所致，足認無逃亡之虞，再徵諸抗告人在案發前即已
洽談數筆土地合建開發案，部分並已簽訂契約，顯見生活仍以台
灣為重心，原裁定未審酌及此，遽認定抗告人有逃亡之虞，同屬
理由不備；(四)抗告人及辯護人於原審已提出以重金具保、限制住
居、限制出入境或命每日向派出所報到之方式替代羈押，實務上
確有經判處重刑之被告以上開方式替代羈押之案例，原裁定羈押
抗告人，顯然違背上開解釋之意旨，亦不符比例原則云云。惟查
：羈押之目的，在於保全刑事審判及刑之執行。而羈押之被告，
除有刑事訴訟法第一百十四條各款所列情形之一，經具保聲請停
止羈押不得駁回外，准許與否，屬事實審法院得依職權裁量之事
項。苟其此項裁量判斷，並不悖乎經驗法則或論理法則，又於裁
定書內論述其何以作此判斷之心證理由者，即不得任意指摘其為
違法。原裁定以抗告人因犯殺人罪，先後經第一審及原審法院分
別判處無期徒刑、有期徒刑十五年之重刑，犯罪嫌疑重大，且所
犯為最輕本刑十年有期徒刑之重罪，並有事實及相當理由足認有
逃亡之虞，原羈押原因尚未消滅，仍有繼續羈押之必要，且無從
藉由抗告人所提出之上開替代性處分，達到與羈押相同之擔保後
續審判及刑罰執行程序得以順利進行等目的，而抗告人主張之上
開病況，亦非屬「現罹患疾病，非保外治療顯難痊癒」之情形，
因認本件其具保停止羈押之聲請為無理由，已逐一析述甚詳。核
屬原審法院裁量職權之適法行使。上開抗告意旨，無非係就屬原
審採證認事職權之適法行使及原裁定已說明事項，徒憑己見，任
意指摘原裁定不當，揆諸上開說明，抗告為無理由，應予駁回。
據上論結，應依刑事訴訟法第四百十二條，裁定如主文。
中    華    民    國  一○○  年    三    月    十    日
                      最高法院刑事第二庭
                          審判長法官  張  淳  淙  
                                法官  劉  介  民  
                                法官  蔡  彩  貞  
                                法官  孫  增  同  
                                法官  李  嘉  興  
本件正本證明與原本無異
                                      書  記  官  
中    華    民    國  一○○  年    三    月   十五   日
                                                      Q